臺灣高雄地方法院刑事判決　　　　　　　　　　　　　九十年度訴字第三一一六號
　　公　訴　人　臺灣高雄地方法院檢察署檢察官
　　被　　　告　甲○○
　　選任辯護人　陳慧博
右列被告因偽造貨幣案件，經檢察官提起公訴（九十年度偵字第七六六七號），本院
判決如左：
    主  文
甲○○行使偽造之通用紙幣，處有期徒刑參年貳月。
扣案之偽造新臺幣壹仟元紙幣伍拾貳張均沒收。
    事  實
一、甲○○曾於民國八十八年間，因偽造文書案件，經本院判處有期徒刑八月，緩刑
    三年確定，尚在緩刑期中，仍不知警惕，因積欠同事乙○○新台幣（下同）二萬
    二千元，又因乙○○欲前往越南娶妻缺錢，而擬向其借款三萬元，見報章所刊登
    借錢廣告版面，即聯繫綽號「阿生」之不詳姓名之人，於九十年三月九日十二時
    三十分許，雙方約在高雄縣湖內鄉○○○○道下，甲○○以其在當日早上向乙○
    ○所借得之新台幣六千元，向該綽號「阿生」之人買得五十二張千元偽紙鈔，面
    值共五萬二千元。再意圖供行使之用，明知所取得者係以複印方式偽造之紙幣，
    猶於同日晚，持該偽造之紙鈔交付乙○○欲作為清償債務及另借予使用之款項，
    當場為乙○○識破予以返還。旋於翌日十四時，在高雄縣仁武鄉○○○街二號前
    ，為警查獲，並扣得新台幣千元偽鈔五十二張。
二、案經高雄縣警察局仁武分局報請臺灣高雄地方法院檢察署檢察官偵查起訴。
    理  由
一、訊據被告甲○○對於右揭時、地，向綽號「阿生」之人以六千元之代價，取得五
    十二張偽造紙鈔，並交付於同事乙○○作為清償欠款及另借款之用之事實，固不
    否認，惟否認有何犯行，辯稱：我是看報紙的，內容為景氣不好，要借錢請與他
    連聯絡，所以我就打電話給他。於九十年三月九日十二時三十分許，雙方約在高
    雄縣湖內鄉○○○○道下見面，我們約好我向他借五萬元，我有開一張本票給他
    ，並有付利息六千元給他；他拿給我時，我不知道是是偽鈔云云。惟查：
  (一)被告於警訊中稱：電話中我向阿生男子稱要借五萬元，代價是六千元的利息，我
    依約前往（見警訊卷第五頁背面）；於偵查中供稱：「（身上偽千元之鈔何來﹖
    ）向地下錢莊借五萬，付六千手續費」、「（不知偽鈔﹖）新版，不知，我借五
    萬我是看報紙廣告，打去問，借五萬，利每月六千元，他要我支付六千元現金，
    我說從五萬元中扣，他說不熟，第一次借，要另付，我向有人借六千給他」（見
    九十年核退字第四七八號卷第十二頁背面），證人乙○○於偵查中證稱：「（是
    否另向你借六千元﹖）就是被查獲前一天早上借的，他未說用途。」（見偵查卷
    第十九頁背面），顯見被告係事先已與綽號「阿生」之人約定，以六千元之真鈔
    ，換取五萬二千元之偽鈔，因此在九十年三月九日之上午，即向乙○○借得六千
    元備用，於當日中午，再與綽號阿生之人聯絡購買偽鈔之事宜，並約定交易地點
    ，而完成交易。
  (二)被告於偵查中先供稱：「（身上偽千元之鈔何來﹖）向地下錢莊借五萬，付六千
    手續費」（見九十年核退字第四七八號卷第十二頁背面）；又供稱：「（當時你
    看廣告是買偽鈔﹖）我看報是借錢，他叫我拿六千元去當手續費」（見偵查卷第
    三十三頁），核被告二次均自承該六千元係手續費，而非借錢之利息，顯見其係
    明知係以六千元去換取五萬二千元之偽鈔。又若該六千元確係屬利息，即可在其
    向綽號阿生之人所借之五萬二千元中扣除即可，而非另再給付六千元之真鈔，益
    可徵被告係以六千元向綽號阿生之人購買五萬二千元之偽鈔。
  (三)本院審理中被告陳稱：「（你向他借五萬元，為何他交付你五十二張千元紙鈔？
    ）他當時給我是用牛皮紙袋裝著，我並沒詳細清點紙鈔數目」等語，經查，被告
    於偵查中供稱：因我欠乙○○一萬六千元（見偵查卷第十八頁背面）之語，若再
    加上被告於當天早上向乙○○所借之六千元，及乙○○欲前往越南娶妻缺錢，而
    擬向被告借款之三萬元，其數額正係五萬二千元，因之，被告向綽號阿生之人所
    購買之偽鈔，原即係五萬二千元，而非被告所稱之五萬元。且就常情而言，被告
    若係欲向綽號阿生之男子換取五萬元，該綽號阿生之男子亦無交付五萬二千元給
    被告之理，是顯見被告原即係與綽號阿生之男子約定，以六千元真鈔換取五萬二
    千元之偽鈔無訛，而非被告所自稱之五萬元，被告此部分所辯，顯非真實。
  (四)按在九十年三月間，國內景氣不佳，失業率高，倒帳風四起，此為眾所皆知之事
    ，被告於警訊中供稱：「（你與阿生是否熟識﹖你向其借款幾次﹖）不很熟識，
    只見過一次面，我只向他借款一次」等語（見警訊卷第四頁），核被告與綽號阿
    生之男子初次見面，第一次借錢，且在均無任何之擔保之情形下，該綽號阿生之
    男子竟會答應借給被告五萬二千元，此顯與常情不符。是被告上開所辯係向綽號
    阿生之人借錢之語，顯不足採。
  (五)證人乙○○於偵查中證稱：錢（偽鈔）表面上摸起來很粗遴，一看即可分辨出來
    等語（見偵查卷第十九頁背面），再經臺灣高雄地方法院檢察署檢察官調取扣案
    偽鈔勘驗，發現紙質粗糙，防偽線甚以鉛筆措繪，且無防偽金屬標貼，一望即知
    係以複印方式偽造，此亦有臺灣高雄地方法院檢察署檢察官九十年十一月九日勘
    驗筆錄一份附卷足憑，以當時市面交易時聞有取得偽鈔之情事，被告焉能諉為不
    知情？綜上所述，被告上開所辯，顯均屬事後卸責之詞，不足採信，事證明確，
    被告犯行洵堪認定。
二、按廣義之貨幣固可包含硬幣及紙幣，惟刑法上偽造貨幣罪章各條所稱之貨幣，係
    專指國家鑄造發行之硬幣而言（最高法院六十三年臺上字第二一九四號判例參照
    ），又中央銀行所發行之新臺幣幣券，既經政府訂為法定貨幣，具有強制流通之
    性質，自屬刑法上所稱之通用紙幣（最高法院二十八年上字第八九六號判例、院
    字第一五０二號解釋參照）。又刑法第一百九十六條第一項之行使、收集或交付
    偽造通用紙幣罪，其所謂「行使」係乃含有詐欺性質，即以假充真，不使人知為
    偽幣而交付於人之謂；而「收集」者，舉凡意圖供自己或他人行使之用，而有收
    受、蒐集、收買、受贈、互換、強取、詐取等一切移轉自己「持有」之行為皆屬
    之。是故被告明知為偽造之一千元紙鈔，仍同意價購並持以行使，核其所為，係
    犯刑法第一百九十六條第一項之行使偽造通用紙幣罪。其意圖供行使之用而收集
    偽造通用紙幣之低度行為應為其行使偽造通用紙幣之高度行為吸收，不另論罪。
    爰審酌被告行使偽造通用紙幣之金額雖不多，惟對國家金融及社會秩序已造成重
    大之危害，另斟酌其於犯後仍飾詞狡辯，毫無悔改之心等一切情狀，量處如主文
    所示之刑，以示懲儆。至扣案之偽造一千元紙鈔五十二張均係偽造之通用紙幣，
    不問屬於犯人與否，均應依刑法第二百條規定宣告沒收，爰併宣告沒收之。
據上論斷，應依刑事訴訟法第二百九十九條第一項前段，刑法第一百九十六條第一項
前段、第二百條，罰金罰鍰提高標準條例第一條前段，判決如主文。
本案經檢察官黃俊嘉到庭執行職務。
中      華      民      國    九十一    年      四      月      八      日
                                  臺灣高雄地方法院刑事第七庭
                      法  官    陳信伍
右正本證明與原本無異。
如不服本判決，應於判決送達後十日內，向本院提出上訴狀。
                                              書記官    林秀珍
中    華    民    國      九十一      年      四      月      九      日
附錄本判決論罪法條：
中華民國刑法第一百九十六條
 (行使收集或交付偽造變造通貨、幣券罪)
行使偽造、變造之通用貨幣、紙幣、銀行券，或意圖供行使之用而收集或
交付於人者，處三年以上十年以下有期徒刑，得併科五千元以下罰金。
收受後方知為偽造、變造之通用貨幣、紙幣、銀行券而仍行使，或意圖供
行使之用而交付於人者，處五百元以下罰金。
第一項之未遂犯罰之。
中華民國刑法第二百條
 (沒收物之特例)
偽造、變造之通用貨幣、紙幣、銀行券，減損分量之通用貨幣及前條之器
械原料，不問屬於犯人與否，沒收之。
